臺灣屏東地方法院刑事判決　　　　　　　　　　　　　　九十年度易緝字第六四號
　　公　訴　人　臺灣屏東地方法院檢察署檢察官
　　被　　　告　辛○○
　　被　　　告　庚○○
右列被告因詐欺案件，經檢察官提起公訴（八十五年度偵緝字第一六七號、八十六年
度偵緝字第一一五號）及台灣高雄地方法院檢察署檢察官移送併辦（八十七年度偵字
第一二三七三號、九十年度偵緝字第一四二二號），本院判決如左：
    主  文
庚○○連續意圖為自己不法之所有，以詐術使人將本人之物交付，處有期徒刑肆年捌
月。
辛○○無罪。
    事  實
一、庚○○基於意圖為自己不法之所有之概括犯意，連續於下列時地詐取他人財物。
（一）民國八十四年十一月一日，庚○○在屏東縣新園鄉○○路六二號己○○（壬○○○之表姐）家中，向壬○○○詐稱：伊住處港墘村港墘路五十之五號之隔壁
      即同路五十之四號有房屋一幢待售，連同座落土地欲出賣與壬○○○，總價新
      台幣（下同）三百四十五萬元云云，致使壬○○○陷於錯誤，即同意購買，並
      於八十四年十一月二日攜帶現金七十萬元至港墘村庚○○住處交了庚○○充當
      訂金，庚○○並簽立收據一紙交予壬○○○，嗣後庚○○復以需繳交稅金以便
      辦理過戶等理由，先後數次催促壬○○○交付現金，壬○○○乃另再先後交付
      款項予庚○○，總計交付一百九十七萬八千二百元予庚○○，此後壬○○○屢
      次催促庚○○將房地辦理過戶，均未獲置理，始知受騙。
（二）八十五年二月底左右，庚○○因丙○○之子李文乾與李文乾之妻欲辦理離婚手
      續，即向丙○○詐稱：伊係開設代書事務所的，只要付款予伊，即可將其子之
      離婚手續辦妥云云，致丙○○陷於錯誤，而先後交付三萬元、三萬五千元予庚○○。
（三）八十五年三月初，庚○○得知戊○○持分所有之屏東縣新園鄉○○段九八號土
      地擬向法院聲請裁判分割，即向戊○○詐稱：伊是強制分割權威，交予伊辦理
      保證沒有問題，只要二、三個星期即可辦妥，惟須向法院繳交二十三萬之保證
      金及三萬元之代書費用云云，致使戊○○陷於錯誤，於八十五年三月五日交付
      二十六萬予庚○○。嗣庚○○另得知戊○○另因車禍有賠償事宜，承前之概括
      犯意，於八十五年六月十九日向戊○○詐稱：伊可代之出面解決，已與對方協
      調好了，須五萬八千元來處理，致戊○○陷於錯誤，加計予庚○○五千元之費
      用，交付庚○○六萬三千元。
（四）八十五年三月間，庚○○得知丁○○有應繳之稅捐，即向丁○○稱可代為繳納
      處理，詎庚○○代為繳交稅款一萬七千八百九十二元後，竟持自行填載之繳納
      憑證一紙，於八十五年三月十八日，向丁○○詐稱所須繳納之稅款計十七萬八
      千六百二十元，致丁○○陷於錯誤，交付庚○○十七萬八千六百二十元。
（五）八十五年四月間，庚○○得知乙○○之子甲○○欲自台北市銀行信義分行調回
      高雄，即向甲○○詐稱：伊認識很多銀行界的經理及有力人士，與中興銀行董
      事長王玉雲之子係親戚，可將甲○○調回高雄之合作金庫，惟須二十五萬費用
      ，致甲○○陷於錯誤，委由乙○○於八十五年六月四日十四時在屏東縣萬巒萬
      巒郵局前交付庚○○二十五萬元，次再承前之概括犯意，於八十五年七月四日
      向甲○○詐稱伊認識高雄台灣企銀經理，尚須款三十萬供其活動，致甲○○陷
      於錯誤，於台北市交付予庚○○三十萬元。
二、案經台灣屏東地方法院檢察署檢察官偵查起訴及台灣高雄地方法院檢察署檢察官
    移送併辦。
    理  由
壹、有罪部分
一、訊據被告庚○○固不諱言向事實欄之被害人收取上揭款項，惟辯稱：事實欄一（
    一）部分，一部分的錢是我幫他另外處理五筆土地的費用，其他才是向伊買房地
    的錢，本來要賣給壬○○○的房子是吳偉鵬的，嗣因價錢壓不下來，伊向壬○○○說改以出售伊所住的港墘村港墘路五十之五號住處，嗣因將款項供做支付醫療
    費用及其它欠款而無力歸還；事實欄一（二）部分，伊已帶丙○○至黃香律師事
    務所辦妥其子之離婚手續；事實欄一（三）部分伊因肝腫瘤，拿去住院用在醫療
    費用了；事實欄一（四）部分因丁○○要收據，所以我就拿繳款書蓋我自己的章
    給他；就事實欄一（五）部分，是林先賞說有能力可幫忙調動，伊只是居間介紹
    云云。
二、經查
（一）就事實欄一（一）部分，業據被害人壬○○○迭於偵審中指述歷歷，參以被告
      庚○○初稱：「因後來我住院，但我現已在辦過戶中，且我有跟他和解，有和
      解書，她說她不要出庭」（八十五年十一月二十七日偵訊筆錄），嗣改稱：「
      是我住的房子邊間要賣他，但是邊間那房子太貴了，所以我就要把我的房子賣
      給他，現在房子還在，但是已被法院拍賣了」（九十一年一月八日筆錄），次
      再改稱：「是壬○○○他不要那個房子，他說貸款太重了，現在那房子也被查
      封，但是後來我跟他聯絡他說他還要付貸款太重不想過戶了，所以他也不讓我
      過戶，所以才沒有辦過戶。那棟房子現在被新光人壽拍賣中，是否有賣掉我不
      知道」，同日又稱：「因為他已經答應要買了，他本來是要買我房子旁邊那間
      ，那間不是我的，後來他嫌太小，改說要買我自己所有換住的那間，然後我就
      開始辦理過戶，辦理過戶中他又突然說不要了」「我那時候肝腫瘤住院，那些
      錢我拿去看醫生了，我再高雄醫學院住院住了三年多，這些錢還不夠給我住院
      」（問：當初要買的房子本來在何處？）答：那間房子就在我家大門出去右邊
      緊鄰那一間」「（問：該間房屋何人的）陳答：我知道人但是不知道名字」（
      九十一年二月二十一日筆錄），嗣再改稱：「本來要賣他的房子，因價錢壓不
      下來，而告訴他我這間房子賣你好了，壬○○○叫我找己○○的先生林建章講
      ，因為她金錢買房子是都委任他大姐及其夫處理」（九十一年四月三十日筆錄
      ），經核被告庚○○所供前後不符，每隨訴訟之進行更異其詞，所辯已難遽採
      信，再證人己○○於本院證稱：「壬○○○是要買被告住處旁邊那一間」等語
      ，足見被告所稱壬○○○改說要買我自己所有換住的那間等語不足採信，又被
      告庚○○之妻即被告辛○○所有之新園鄉○○村○○路五十之五號建物及所座
      落之新園鄉○○段一二八之九地號土地之所有權，早於八十四年四月二十四日
      即買賣移轉予楊朱菊英，此有該土地及建築物登記謄本可稽，則於八十四年十
      一月後被告庚○○自無將該房地售予壬○○○之可能，此外，並有收據及壬○○○所記載之交付被告庚○○款項紀錄各一紙在卷可稽，被告庚○○所辯顯不
      可採，此部分犯行堪以認定。
（二）就事實欄一（二）部分，業據被害人丙○○指述歷歷，而被告亦不諱言伊不會
      辦離婚事宜，所收取之六萬五千元都拿去做交通及吃飯等花費，實際上並沒有
      花那麼多錢，其他的丙○○沒要就沒還了等語，惟不論係兩願離婚或裁判離婚
      ，何須支付上揭花費，被告以上揭情事佯向被害人丙○○收取如事實欄所示之
      費用，足徵被告客觀上有施詐術之行為，主觀上具詐欺故意及不法所有之意圖
      。至被告庚○○於八十五年十月十八日於警局偵訊後雖委請他人辦妥丙○○之
      子之離婚事宜，惟此僅足為其犯罪後態度之考量，為礙其詐欺犯行之認定。
（三）就事實欄一（三）部分，業據被害人戊○○指述歷歷，而裁判分割共有物，亦
      無須向法院繳交二十三萬之保證金及三萬元代書費用之情，且事實上亦無可能
      於二、三星期內辦妥，再戊○○之車禍賠償事宜，實亦未與對方協調好了，亦
      據被告庚○○供明，其以上揭情事佯向被害人戊○○收取如事實欄所示之費用
      ，足徵其客觀上有施詐術之行為，主觀上具詐欺之故意及不法所有之意圖。
（四）就事實欄一（四）部分，業據被害人丁○○指述歷歷，並有被告庚○○自行填
      載之繳納憑證影本一紙在卷可稽，其此部分犯行亦堪認定。
（五）就事實欄一（五）部分，業據乙○○、甲○○指證在卷，且乙○○、甲○○均
      指證稱未曾聽被告庚○○提過「林先賞」此人，證人甲○○復證述明確被告庚○○係先向其佯稱可透過中興銀行董事長王玉雲之子，次再佯稱認識高雄台灣
      企銀經理等情，被告庚○○空言僅係居間介紹等語不足採信，其此部分犯行堪
      以認定。
（六）綜上所述，被告庚○○每隨訴訟之進行更異其詞且其所辯要不足採，事證明確
      ，犯行堪以認定。
三、核被告庚○○所為，係犯刑法第三百三十九條第一項之詐欺取財罪。被告庚○○
    先後數次詐欺取財犯行，時間緊接，犯罪構成要件相同，顯係基於概括犯意反覆
    為之，應依連續犯之規定論以一罪，並加重其刑。公訴人雖僅就被告事實欄一（
    一）犯行提起公訴，惟被告所犯事實欄一（二）（三）（四）（五）部分與起訴
    部分有裁判上一罪之關係且經檢察官移送併辦，本院自應審究。爰審酌被告素行
    不良，此有其前案紀錄表可按，犯罪動機、目的、對如壬○○○等智識程度不高
    者施詐其惡性非輕、犯罪所生危害甚鉅，及犯罪後飾詞諉過未與被害人等達成如
    解，逃亡經通緝始到案等一切情狀，從重量處如主文所示之刑。
貳、無罪部分
一、公訴意旨略以：被告辛○○就事實欄一（一）部分與被告庚○○共同意圖為自己
    不法之所有，基於犯意連絡向壬○○○詐得上揭財物，因認被告辛○○亦涉犯刑
    法第三百三十九條第一項罪嫌，並以被告壬○○○之指訴及證人己○○之證述為
    據。
二、按犯罪事實應依證據認定之，無證據不得推定其犯罪事實，刑事訴訟法第一百五
    十四條定有明文。又認定不利於被告之事實，須依積極證據，苟積極證據不足為
    不利於被告事實之認定時，即應為有利於被告之認定，更不必有何有利之證據（
    最高法院三十年上字第八一六號判例參照）。
三、訊據被告辛○○辯稱：我真的不知道情形，他們去我家和我先生談什麼我也不清
    楚等語。經查：告訴人壬○○○固於本院指稱被告辛○○曾與被告庚○○陪同伊
    至農會借錢，曾交付七十萬元予辛○○等語，惟另亦稱：買房子時主要是庚○○
    、己○○跟我鼓吹，辛○○有來但沒說什麼等語，是自難以被告辛○○有代其夫
    即被告庚○○收款之情遽認被告辛○○與之有共同犯意之連絡或行為之分擔，此
    外，復查無其他積極證據足證被告辛○○有何詐欺犯行，自應依法諭知無罪。
據上論斷，應依刑事訴訟法第二百九十九條第一項前段、第三百零一條第一項，刑法
第五十六條、第三百三十九條第一項，罰金罰鍰提高標準條例第一條前段，判決如主
文。
中      華      民      國      九十一      年      五      月    三十  日
                                      臺灣屏東地方法院刑事第二庭
                                          法  官  郭書豪
右正本證明與原本無異。
如不服本判決應於收受本判決後送達後十日內向本院提出上訴書狀，其未敘述上訴理
由者，並得於提起上訴後十日內向本院補提理由書狀（均須按他造當事人之人數附繕
本 ）「切勿逕送上級法院」
                                          書記官  唐淑嫻
中      華      民      國      九十一      年      五      月    三十  日
附錄本判決論罪之法條：
刑法第三百三十九條第一項：
意圖為自己或第三人不法之所有，以詐術使人將本人或第三之人之物交付者，處五年
以下有期徒刑、拘役或科或併科一千元以下罰金。
